【裁判字號】    97,交聲更,11
【裁判日期】    980828
【裁判案由】    聲明異議
【裁判全文】
臺灣屏東地方法院交通事件裁定        97年度交聲更字第11號
原處分機關  交通部公路總局高雄區監理所屏東監理站
異  議  人  乙○○
即受處分人
上列受處分人因違反道路交通管理處罰條例案件，對於交通部公
路總局高雄區監理所屏東監理站於民國97年9 月9 日所為之處分
（原處分案號：屏監違字第裁82-AEV856907號），聲明異議，本
院裁定如下：
    主  文
原處分撤銷。
前項撤銷部分，乙○○不罰
    理  由
一、原處分意旨略以: 異議人即受處分人 (下稱: 異議人）乙○
    ○於民國 (上同）96年10月18日晚上7 時12分許，騎乘車號
    PIK-696 號重型機車行經台北市○○路時，經台北市政府警
    察局警備隊舉發有「行駛人行道」之違規，有北市警交字第
    AEV856907 號違規單可參，並經舉發單查復舉發無誤。本站
    爰依道路交通管理處罰條例 (下稱: 「處罰條例」)第45 條
    第6 款暨違反道路交通管理事件統一裁罰基準表第45條第6
    款規定，裁處異議人繳納罰款新台幣 (下同)1,800 元 ，並
    依道路交通管理處罰條例第63條記違規點數1 點，核無違誤
    。
二、異議意旨詳如「聲明異議狀」所載（如附件)。
三、查異議人乙○○於96年10月18日晚上7 時12分許，騎乘車號
    P IK-696號重型機車行經台北市○○路時，因被舉發有「行
    駛人行道」之違規，有北市警交字第AEV856907 號違規事件
    舉發通知單附卷可按，並據異議人不爭執上揭駕駛行為，以
    上情事可堪認定為事實。
四、查本件舉發過程雖據證人即執勤舉發之警員甲○○到院結證
    供述：我站在松勇路47號某大廈前面公園處執勤； (異議人
    行車動向）沿松德路200 巷垂直往西即介於松德路200 巷與
    松勇路47號間紅磚人行道騎乘； (該人行道）汽、機車都不
    能通行；…（問：違規地點有無標誌專供人行道使用？）有
    ，舉發當時就有標示，在松德路200 巷口有禁止標誌，松勇
    路有設行人專用號誌，也有禁止車輛進入之柵欄。…（問：
    當天除取締異議人外，是否有取締他人?） 還有一人，剛好
    是異議人的同鄉，他也有申訴等語綦詳 (參本院卷第55頁一
    56頁），稽諸該證人係警勤區駐地員警，對舉發地點道路狀
    況、號誌標誌、標線設置情形應瞭若指當，其於應訊時再三
    確認舉發現場異議人行車入口方向有設置禁止汽機車通行之
    標誌，證詞應值採信。
五、次查舉發現場路段原屬台北市○○區○○段三小段53-34 地
    號範圍，於97年12月18日前係屬人行步道用地，台北市交通
    管制工程處於96年10月18日前即已掛設「人車共道」交通標
    誌，明確標示該路段僅供行人及自行車使用，有台北市交通
    管制工程處98年5 月5 1 日北市交工規字第09831706100 號
    函覆綦詳 (本院卷第25頁)。 綜合上述，異議人於前揭舉發
    時、地騎乘機車駛入上開人行道，有違道路交通管理處罰條
    例第45條第6款款定，固可肯認。
六、惟按行為人有下列情形之一，而未嚴重危害交通安全、秩序
    或發生交通事故，且情節輕微，以不舉發為適當者，交通勤
    務警察或依法令執行交通稽查任務人員得對其施以勸導，免
    予舉發：…七駕駛汽車因交通管制設施設置不明確或受他物
    遮蔽，致違反該設之指示，此觀諸「違反道路交通管理事件
    統一裁罰基準及處理細則」第12條第1 項第7 款規定已明。
    經查:
  (一)舉發現場係位於台北市○○路200 巷底人行道，介於信義路
    5 段91巷及松勇路中間，即台北市興雅國中後方，其路幅寬
    度約6 米，巷道中央以路燈及行道樹區○○○ ○路面鋪敷之
    行道磚式樣不同，路面未盡齊一平整，客觀上形成左右二側
    不同道路型態，右側（即靠近興雅國後後門）係一般行人步
    道，左側（即靠近住宅區）路面雖非柏油路面，惟道路一邊
    卻分別劃設黃色實線及紅色實線，以上情事有異議人提出現
    場照片24張附卷可積 (本院卷第13-17 頁）。按所謂之黃色
    實線，係指用以指示禁止停車路段；所謂紅色實線係指用以
    指示禁止臨時車路段，道路交通標誌標線號誌設置規則第
    168 條第1 項、第2 項及第169 條第1 項、第2 項分別定有
    明文。查舉發路段路面既劃有紅、黃實線，客觀上即易令用
    路人誤認為汽車可以通行之道路（只是禁止停車、臨時停車
    而已），準見，異議人上開所辯非無可信。
  (二)次查上揭路段復有台北市環保局信義區清潔隊停車場設立，
    並有清潔車、資源回收車進出、停放（本院卷第14頁參照）
    ，益證舉發現場確有汽車行進出入可以肯認。抑有進者：本
    案舉發現場路段人行道，因確有供公眾人車通行之實際必要
    ，乃經台北市政府變更都市計畫，將上址人行步道用地變更
    為道路用地，復有台北市政府97年12月18日公告檢附台北市
    都市計畫書在卷足按（本院卷第26頁-43 頁），足證本案舉
    發現場路段在客觀上即易經用路公眾認為可供汽車通行之路
    段，可以肯認。異議意旨所辯各語亦有可信之處。
七、綜上所述，本件系爭舉發現場路段因台北市政府於現場劃設
    紅實線、黃實線之管制設施，且供資源回收車、清潔車出入
    停放，客觀上足使公眾判斷為可供汽車通行使用之道路用地
    ，主管機關就交通管制設施之設置即有不明確，而異議人非
    久居當地，其因一時疏虞偶發違反交通法規，但並未發生交
    通事故，亦未嚴重危害交通安全、秩序，違規情節輕微，執
    勤員警施予勸導為己足，應認本件以不舉發為適當。原處分
    機關未詳究異議人違規緣由現場交通管制設施不明確所致，
    逕依舉發之事實裁決，處異議人罰鍰1,800 元及記違規點數
    1 點，當嫌過苛非稱允洽。異議意旨求予撤銷為有理由，應
    由本院撤銷原處分改諭知異議人不罰之裁定。
八、據上論斷，應依道路交通案件處理辦法第20條，裁定如主文
    。
中    華    民    國    98    年    8     月    28    日
                  刑事第三庭    法  官  朱盈吉
以上正本證明與原本無異。
如不服本裁定應於收受送達後5 日內向本院提出抗告書狀敘述抗
告之理由抗告於台灣高等法院高雄分院。
中    華    民    國    98    年    8     月    28    日
                                書記官  林祥玉


司法院資訊處製作；財團法人民間司法改革基金會備份。
